【裁判字號】    97,消債更,682
【裁判日期】    970822
【裁判案由】    更生事件
【裁判全文】
臺灣臺北地方法院民事裁定           97年度消債更字第682號
聲  請  人
即債務人    甲○○
上列當事人因消費者債務清理事件聲請更生，本院裁定如下：
    主  文
聲請駁回。
聲請費用由聲請人負擔。
    理  由
一、按債務人與金融機構協商成立者，不得聲請更生或清算，但
    因不可歸責於己之事由，致履行顯有重大困難者，不在此限
    ；本條例施行前，債務人依金融主管機關協調成立之中華民
    國銀行公會會員辦理消費金融案件無擔保債務協商機制與金
    融機構成立之協商，準用前項之規定，消費者債務清理條例
    第151條第5項、第6項分別定有明文。又聲請更生或清算不
    合程式或不備其他要件者，法院應以裁定駁回之，但其情形
    可以補正者，法院應定期間先命補正，復為同條例第8條所
    明定。
二、本件債務人聲請更生之意旨略以：（一）債務人於民國95年
    參加銀行公會一致性協商，約定每月還款新台幣（下同）28
    ,527 元，惟96年底遭公司資遣，頓失收入來源，不得已於9
    7年3月毀諾，嗣債務人於97年4月找到新工作每月收入49,00
    0元，惟聲請人育有三名子女，根本無力清償協商金額，聲
    請人之配偶雖有月薪6萬元，但也有不少民間借款，再加上
    配偶又有母親需扶養，每月需給5,000元－10,000元資助，
    現長子又讀私立學校，每期學費約35,000元，另有長女學雜
    費，多由聲請人負擔。（二）經濟景氣變化非屬可歸責於債
    務人之事由，致履行原協商條件顯有重大困難。（三）債權
    銀行應負起過度放貸之責任等語，認有不可歸責於己之事由
    致履行顯有重大困難，提出本件聲請。
三、經查，債務人95年度全年所得為932,592元，平均每月所得
    高達77,716元；96年度全年所得為1,266,626元，平均每月
    所得為105,552元，有財政部台灣省北區國稅局95、96年度
    綜合所得稅各類所得資料清單（簡稱：所得清單）在卷可稽
    。又債務人為利大水電工程股份有限公司董事，依公司法第
    8條之規定屬公司之負責人，再按「債務人為公司或其他營
    利法人之負責人，無論是否受有薪資，均視為自己從事營業
    活動。其營業額依該公司或其他營利法人之營業額定之」消
    費者債務清理條例第3條第2項定有明文。從而，債務人之所
    得除上開95、96年度之所得外，尚須加上利大水電工程股份
    有限公司之營業所得，此項金額已足敷支付每月協商攤還金
    ，且高於國人一般所得甚多，債務人以經濟不景氣為由，主
    張有不可歸責於己之事由致履行協商顯有重大困難云云，洵
    無理由。
四、次查，由所得清單可知，債務人之收入來源甚多，向邦企業
    股份有限公司（簡稱：向邦公司）僅係其中之一而已，債務
    人在96年度自向邦公司獲取之薪資為534,711元，僅佔其全
    年收入之42﹪（534,711÷1,266,626＝42﹪），債務人尚有
    多項投資及存款資產，共計888,966元（存款52,186+投資83
    6,780＝888, 966），縱然96年12月31日自向邦公司離職，
    導致失業三個月屬實，依債務人之資力，亦足以支付生活開
    銷及協商攤還金，故債務人以失業三個月為由主張不可歸責
    於己云云，亦無理由。
五、再查，依行政院主計處公告之最低生活費用（以每年家庭收
    支調查，計算出每人每月消費支出之百分之60作為最低生活
    費），臺北縣平均每人每月最低生活費為11,401元，又國稅
    局扶養免稅額為每月6,417元，債務人有三名子女，而債務
    人之配偶縱使有母親需扶養，亦不得免除扶養子女之責任，
    況且債務人之配偶收入較債務人為高，故債務人之扶養費支
    出應為每月9,626元（6417×3×1/2＝9,626）。兩者合計，
    債務人每月必要支出應為21,027元（11401＋9626＝21027）
    ，加上協商攤還金28,527，債務人每月應支付49,554元（21
    027＋28527＝49554）。債務人自承目前工作月薪約49, 000
    元，因債務人尚有年終獎金及其餘如所得清單所列之收入，
    再加上利大水電工程股份有限公司之營業收入，超過債務人
    每月應支付之金額，故債務人之毀諾乃屬過度消費所致，並
    無不可歸責於己之事由。
六、綜上所述，本件債務人既無不可歸責於己之事由，依原協商
    條件履行亦非顯有重大困難，應屬聲請更生之要件不備，且
    又無從補正，依首揭條文之意旨，自應駁回其更生之聲請，
    爰裁定如主文。
中    華    民    國    97    年    8     月    22    日
                  民事第二十一庭法      官  李智民
上為正本係照原本作成
如不服本裁定，應於裁定送達後10日內，以書狀向本院提出抗告
，並繳納抗告費新臺幣1千元
中    華    民    國    97    年    8     月    22    日
                                書  記  官  唐步英


司法院資訊處製作；財團法人民間司法改革基金會備份。
